臺灣臺北地方法院民事判決  
111年度婚字第25號
原      告  乙○○


訴訟代理人  康皓智律師
複 代 理人  蔡憲騰律師
訴訟代理人  邱聖翔律師
被      告  甲○○
上列當事人間請求離婚事件，本院於民國111年4月22日言詞辯論
終結，判決如下：
    主      文
原告之訴駁回。
訴訟費用由原告負擔。
    事實及理由
一、原告起訴主張略以：兩造於民國86年4月29日結婚，然因被
    告情緒控管不佳，多次對原告為暴力行為，雙方多次衝突，
    並於民國106年分居迄今。原告對於被告情緒控管問題實無
    法再容忍，被告亦對原告無情份，兩造皆無意維持彼此婚姻
    ，基於客觀第三人立場，任何人於此同一境況，均將喪失維
    持婚姻之意欲，雙方共同生活的婚姻目的已不能達成，此婚
    姻實有難以繼續維繫之重大事由，且該事由可歸責於被告，
    爰依民法第1052條第2項規定，請求判准兩造離婚等語。並
    聲明：准原告與被告離婚。訴訟費用由被告負擔。
二、被告則以：兩造於86年4月29日在大陸廣西桂林登記結婚，8
    7年長女出生、89年長子出生、92年次女出生，被告每天努
    力工作維持家庭生計，於97年時，被告離家出走，至101年9
    月，原告開設一家小麵店，結果被告在外欠款有討債公司找
    被告索款，經與討債公司協商，以新臺幣15萬元解決原告欠
    款，原告亦於102年農曆年前搬回與被告同住。嗣因被告所
    經營之麵店生意日漸興隆，原告即要求要掌管財務，被告因
    而將收入交原告處理，然於105年8、9月間，原告竟對被告
    說沒錢了，原告開始斷斷續續離家。後於106年7月間，原告
    的同鄉告知被告，原告在外與其他男子同居之事，被告因而
    至后里找原告，也碰到了與原告同居之男子，接著延伸出一
    些訴訟，至於原告所述106年11月25日之家暴事件，實情係
    當日被告在地下室睡覺，根本不會聽到外面有任何聲音，被
    告也不知道原告要回來，而被告睡覺時上鎖是因為原告曾經
    教唆其外遇男子要給被告顏色看看，而且通報表是依照原告
    陳述而製作，根本沒有查證，本件是原告不回家，不是兩造
    分居等語置辯。並聲明：被告不願離婚（原告之訴駁回）。
三、得心證之理由：
  ㈠按有民法第1052條第1項各款以外之重大事由，難以維持婚姻
    者，夫妻之一方得請求離婚，但其事由應由夫妻之一方負責
    者，僅他方得請求離婚，民法第1052條第2項定有明文。次
    按夫妻有民法第1052條第1項所定各款情形以外之重大事由
    ，難以維持婚姻者，雙方固均得據以請求離婚，惟同條第2 
    項但書既規定，難以維持婚姻之重大事由應由夫妻之一方負
    責者，僅他方得請求離婚，則於難以維持婚姻之重大事由，
    夫妻雙方均須負責時，自應比較衡量雙方之有責程度後，僅
    責任較輕之一方，得向責任較重之他方請求離婚；如有責程
    度相同時，雙方即均得請求離婚，始符公平之旨（最高法院
    95年度台上字第1026號判決意旨參照）。至於是否有難以維
    持婚姻而得請求離婚之重大事由，主要係以婚姻是否已生破
    綻，且達無法回復之望作為判斷標準，且此判斷「不可由原
    告已喪失維持婚姻意欲之主觀面」來加以認定，而應依客觀
    標準認定有無難以維持婚姻之事實，該事實是否已達倘任何
    人處於同一境況，均將喪失維持婚姻希望之程度以決之。
  ㈡經查：
　⒈兩造於86年4月29日結婚，並育有3子等情，為兩造所不爭執，並有戶役政資訊網站查詢個人資料及親等關聯查詢系統列印單在卷可佐，堪信為真。雖原告主張種種可歸責被告之婚姻破綻如上所述，被告亦有如上辯解，兩造就是否有可歸責他造而難以維持婚姻之事實各執一詞，然原告既訴請離婚，本應就有利於己之事實舉證，惟原告就可歸責被告之離婚事由僅提出106年11月25日家庭暴力事件通報表影本而稱被告多次對原告有暴力行為云云，然家庭暴力通報表乃警察受理聲請人之報案，憑聲請人單方陳述所製作，此觀通報表上載有「三、案情陳述」等語句自明，再觀該次通報事件係原告欲返家拿取衣物，被告將原告反鎖於門外（見第15頁），然該通報表又記載2人目前分居中及原告聯絡地址為臺中市○里區○○路0段000號（見第15頁，⒈案發經過），顯見原告斯時已未與被告同居一處，被告辯稱斯時在地下室睡覺，不知原告在外等語，尚非不可想像而屬無稽之辯。又原告自承於106年分居迄今（見第9頁），而斯時兩造戶籍均設在臺北市○○區○○路000巷00號，且兩造之子洪誥成亦居住該址，有上開戶籍資料在卷可憑，堪認兩造共同住所為臺北市信義區之上址，然原告竟逕自離去兩造共同住所（搬至臺中市后里區），並於108年6月18日出境後迄今仍未返台，有入出境資訊連結作業在卷可佐（見第23頁），故此分居之事由顯不可歸責於被告。又經本院詢以是否有證據聲請調查（見第57、108頁），原告均稱無而無舉證供本院審認被告對此婚姻之可歸責事由，是以，本院審酌原告長期滯留境外之客觀情狀，原告顯無與被告坦誠溝通解決問題之意願，原告亦未做出何種積極努力或改變以為彌補，終致夫妻情感轉薄，堪認兩造感情破裂、婚姻基礎動搖而構成婚姻難以維持之重大事由係可歸責於原告，如准予原告離婚之請求，將破壞婚姻之秩序，有欠公允。
  ⒉綜上所述，兩造間婚姻雖已生重大破綻，然因係可歸責於原
    告，故其依民法第1052條第2項規定，請求判決兩造離婚，
    為無理由，不應准許。
四、本件事證已臻明確，兩造其餘攻擊防禦方法及所提證據，經
    核與判決結果均無影響，爰不一一論列，併此敘明。
五、據上論結，本件原告之訴為無理由，依家事事件法第51條，
    民事訴訟法第78條，判決如主文。 　　
中　　華　　民　　國　　111 　年　　5 　　月　　20　　日
                     家事法庭   法  官  陳伯均
以上正本係照原本作成。
如對本判決上訴，須於判決送達後20日內向本院提出上訴狀。如
委任律師提起上訴者，應一併繳納上訴審裁判費。
中　　華　　民　　國　　111 　年　　5 　　月　　20　　日
                               書記官  劉文松